---
title: "FundamentosAnalitica_PFinal_Parte2"
output: html_document
---

```{r setup, include=FALSE}
knitr::opts_chunk$set(echo = TRUE)
```

## 0. Librerías a instalar y cargar


```{r cars}
library(ggplot2)
library(caret)
library(corrplot)
library(fpc)
library(cluster)
library(factoextra)
library(data.table)

clientes<- read.csv("data.csv")
head(clientes)
```

## 1. EDA

### 1.1 Eliminación de Variables
Dado que vamos a analizar a los clientes que se han ido, vamos a eliminar los registros de las personas vinculadas.

```{r eda1, echo=FALSE}
clientesR<-clientes[clientes$ESTADO=="RETIRADO", ]
head(clientesR)
clientesR<-clientesR[-1]
head(clientesR)
```

### 1.2 Estandarización de los datos

```{r eda2, echo=FALSE}
str(clientesR)
summary(clientesR)
apply(clientesR, 2, mean)
apply(clientesR, 2, var)

```
Dado que las variables tienen promedios y varianzas diferentes, se pasa a estandarizar los datos para arreglar dichos problemas.

```{r eda3, echo=FALSE}
modelo_std<- preProcess(clientesR, method = c("center", "scale"))
clientesR_std <- predict(modelo_std, clientesR)
summary(clientesR_std)

corMat <- cor(clientesR_std)
corrplot(corMat, type="upper", order="hclust")

```

El gráfico anterior nos permite observar que existen variables correlacionadas, lo que podría beneficiar la aplicación del algoritmo PCA.

### 1.3 No se que titulo poner aquí

```{r eda4, echo=FALSE}
ggplot(stack(clientesR_std), aes(x = ind, y = values)) +
  geom_boxplot(aes(fill=ind))

```
