---
title: Telco churn
author: Lina Marcela Quintero - Felipe Clement Santacruz
date: "`r Sys.Date()`"
output:
  html_document:
    toc: true
    toc_depth: 3
---

```{r libraries, include=FALSE}
library(tidyverse)
```

# Carga de datos

```{r load}
data_raw <- read.csv("data.csv")

colnames(data_raw) <- tolower(colnames(data_raw))

str(data_raw)
```

# Pregunta 1.1 - Exploracion de datos {.tabset}

Se revisa cada columna con el proposito de encontrar anomalias. Un resumen inicial es:

```{r summary}
summary(data_raw)
```

No se encuentran `NA` o valores fuera de rango (negativos, ilogicos). Se procede a explorar la distribucion de todas las columnas y se encuentra que las variables con mayor poder predictivo son `SOBRECARGO` y `SATISFACCION`; no existen anomalias en los datos.

## Estado

```{r estado}
data.frame(
  retirados = nrow(data_raw[(data_raw$estado == "RETIRADO"),]) / nrow(data_raw),
  vinculados = nrow(data_raw[(data_raw$estado == "VINCULADO"),]) / nrow(data_raw)
)
```

La distribucion de personas retiradas y vinculadas es casi igual, con el 50.36% de clientes retirados y el 49.63% vinculados.

## Ingresos

```{r ingresos}
ggplot(data_raw) + geom_density(aes(ingresos, group = estado, fill = estado, alpha = I(0.5)))
```

Esta variable parece segregar los clientes en 3 grupos diferentes.

## Casa

```{r casa}
ggplot(data_raw) + geom_density(aes(casa, group = estado, fill = estado, alpha = I(0.5)))
```

## Precio dispositivo

```{r precio_dispositivo}
ggplot(data_raw) + geom_density(aes(precio_dispositivo, group = estado, fill = estado, alpha = I(0.5)))
```

Parece que los datos tambien presentan 2 subconjuntos de clientes.

## Meses

```{r meses}
ggplot(data_raw) + geom_density(aes(meses, group = estado, fill = estado, alpha = I(0.5)))
```

La mayoria de los clientes tienen una duracion mayor a 4 meses. No parece que hay correlacion entre el estado y los meses, es decir, los clientes que se van se quedan el mismo tiempo que los que se van.

## Duracion

```{r duracion}
ggplot(data_raw) + geom_density(aes(duracion, group = estado, fill = estado, alpha = I(0.5)))
```

Esta variable logra dividir los clientes en dos grupos casi perfectamente.

## Sobrecargo

```{r sobrecargo}
ggplot(data_raw) + geom_density(aes(sobrecargo, group = estado, fill = estado, alpha = I(0.5)))
```

Esta variable logra dividir los clientes en dos grupos casi perfectamente. Presenta bastante poder predictivo, pues segrega bien entre estados.

## Saldo restante

```{r saldo_restante}
ggplot(data_raw) + geom_density(aes(saldo_restante, group = estado, fill = estado, alpha = I(0.5)))
```

Esta variable logra dividir los clientes en dos grupos.

## Satisfaccion

```{r satisfaccion}
ggplot(data_raw) + geom_density(aes(satisfaccion, group = estado, fill = estado, alpha = I(0.5)))
```

Esta variable logra dividir los clientes en dos grupos casi perfectamente. Presenta bastante poder predictivo, pues segrega bien entre estados.

# Pregunta 1.2 - Eliminacion de outliers

Se procede a eliminar observaciones con cualquiera de sus predictores por fuera de 4 desviaciones estabdar.

```{r outliers}
are_outliers <- function(dt) {
  mean_data <- mean(dt)
  sd_data <- sd(dt)
  
  are_outliers <- abs((dt - mean_data) / sd_data) >= 4

  return(are_outliers)
}

data <- data_raw %>%
  filter_at(vars(-matches("estado")), all_vars(!are_outliers(.)))

nrow(data_raw) - nrow(data)
```